【裁判字號】    89,上訴,341
【裁判日期】    890731
【裁判案由】    懲治盜匪條例
【裁判全文】
臺灣高等法院臺中分院刑事判決          民國八十九年度上訴字第三四一號
    上  訴  人
    即  被  告  丁○○
    選任辯護人  洪錫爵
右上訴人因懲治盜匪條例等案件，不服臺灣彰化地方法院中華民國八十八年十二月十
五日第一審判決（民國八十八年度訴字第二三七號，起訴案號：臺灣彰化地方法院檢
察署民國八十七年度偵字第六三五七號），提起上訴，本院判決如左：
    主      文
原判決撤銷。
丁○○共同連續意圖為自己不法所有，以強暴致使不能抗拒而取他人之物，累犯，處
有期徒刑捌年肆月。盜匪所得如附表所示之財物除戊○○之身分證外，餘應分別發還
各該被害人。
    事      實
丁○○曾因犯竊盜罪經臺灣彰化地方法院判處有期徒刑四月確定，於民國（下同）八
十四年六月六日執行完畢。猶不知悔改，復與另一姓名不詳之成年男子，共同基於意
圖為自己不法所有概括犯意聯絡，先於八十七年七月十五日凌晨三時許，由該名男子
駕駛一部車牌號碼ＰＺ－一四七二號之自用小客車（為蕭葉坤所有，於八十七年七月
十二日七時許，在彰化縣田中鎮○里○○路六五三號前失竊）搭載丁○○，在彰化縣
員林鎮○○路與崙雅巷口處，強行將騎乘機車行經該處之戊○○攔下，丁○○立即下
車手持尖刀一把抵住戊○○之脖子，以強暴手段致使戊○○不能抗拒而強取其所有附
表編號(一)所示財物，得手後為防止戊○○追躡，並強行拔走戊○○機車電門上之鑰匙
，俟丁○○返回前開自用小客車，始將該鑰匙丟棄在路邊並迅速逃逸，以此強暴之方
法妨害戊○○騎機車離去之權利。復與該男子於同日三時二十分許，在同鎮崙雅巷內
，以上開自用小客車強行將乙○○所駕駛之自用小客車攔下迫使乙○○停車後，丁○○即下車手持尖刀一把伸入乙○○所駕駛之車輛內揮舞，以強暴手段嚇令車內駕駛乙○○、乘客己○○、丙○○等人交出財物，致使乙○○、己○○、丙○○等人不能抗
拒，而強取其三人等所有如編號(二)、(三)、(四)號所示之財物，得手後為防止乙○○等人
追躡，並強令乙○○交出汽車鑰匙，俟丁○○返回前開車牌號碼ＰＺ－一四七二號自
用小客車並逃逸約二十公尺後始將鑰匙丟棄在路旁，以此強暴之方法妨害乙○○等人
駕車離去之權利。嗣於同日十六時許警方接獲戊○○、乙○○等人報案後，前往丁○○位於彰化縣社頭鄉○○村○○路一００巷八弄二號住處查訪，丁○○發覺警員前來
乃倉皇逃逸，迨至同日二十時四十五分許，始在其母親及其友人劉勝重等人陪同下，
前往彰化縣警察局員林分局林厝派出所說明案情。嗣於八十七年七月十八日十四時許
，彰化縣警察局田中分局田中派出所警員先於彰化縣田中鎮○○里○○路○○道路上
，查獲車牌號碼ＰＺ－一四七二號贓車，嗣後又查獲戊○○之身分證一枚，併依址寄
還予戊○○。案經彰化縣警察局員林分局報請臺灣彰化地方法院檢察署檢察官偵查起
訴。
    理      由
一、訊據上訴人即被告（以下簡稱為被告）丁○○坦承警方於八十七年七月十五日十
    六時許至其住處查訪時曾倉皇逃逸，迨至同日二十時四十五分許始在友人陪同下
    前往上開派出所說明案情等事實不諱（見本院卷第二十九頁），惟矢口否認有盜
    匪之犯行，辯稱：渠並未強如附表所示被害人戊○○等人之財物，戊○○係渠
    之表妹，渠不可能強其財物，另警方曾至渠住處亦未搜到被害人乙○○等人之
    財物。又嗣警方至渠住處查訪時因當時渠正遭臺灣彰化地方法院檢察署（以下簡
    稱為彰化地檢署）通緝，故始逃逸云云。惟查右開犯罪事實業迭據被害人戊○○
    、乙○○、己○○及丙○○等四人分別指訴綦詳，並經其四人分別於警訊、偵查
    、原審及本院調查時指認被告之口卡片、照片及當庭指認被告本人無訛（見警卷
    第四頁反面至第六頁、第九頁至第十頁、第十三頁至第十四頁、第十七頁至第十
    八頁、偵查卷第十九頁、第二十三頁反面至第二十四頁、原審卷第五十五頁至第
    五十六頁及本院卷第八十六頁至第八十七頁），並有經其四人指認被告之口卡片
    及照片等各一張在卷可稽（見警卷第二十頁至第二十二頁）。次查證人即承辦警
    員李政達於原審結證稱：「本件經三名被害人報案，我們從地緣關係著手，並帶
    被害人至丁○○家，丁○○身高、穿著均與行搶之人類似，丁○○看到警方就跑
    了」等語（見原審卷第六十六頁）。證人即承辦警員張壹忠亦結證稱：「本件經
    向被害人了解案情，提供口卡供被害人指認，並派警員至被告住處，被告就立即
    跑掉，我們有提供被告之彩色照片讓被害人指認，也有讓被害人當場指認被告」
    等語（見原審卷第八十八頁），且本件係被害人（指戊○○）於八十七年七月十
    五日三時許分別至派出所報案，經詳問特徵後調派所內（指員林分局林厝派出所
    ）同仁及線上巡邏人員於該轄區尋找，並調出該所存檔之他案涉嫌人照片供被害
    人指認，經被害人認出為涉嫌人丁○○後，於八十七年七月十五日四時許調派一
    組人員前去涉嫌人住家即社頭鄉○○村○○路○段一百巷八弄二號查處，嫌疑人
    丁○○見警方前去便逃逸，後來於八十七年七月十五日二十時許由母親帶至派出
    所說明，亦有彰化縣警察局員林分局八十九年四月十四日員警刑字第一一三五０
    號函檢附丁○○懲治盜匪案被害人報案內容及處理經過情形一份附卷可按（見本
    院卷第五十三頁至第五十四頁）。第查被告於木院調查時雖辯稱本件警方至其住
    處查訪時因當時正遭彰化地檢署通緝，故始逃逸云云，但查被告係於八十八年六
    月二十四日始遭通緝，並於同年九月四日緝獲移送台灣雲林戒治所執行強制戒治
    ，有彰化地檢署八十九年四月十八日彰檢盛和字第一四０九六號函一份在卷足憑
    （見本院卷第四十八頁），足見被告於警方查訪時（八十七年七月十五日）尚未
    遭通緝，委無可疑，被告當時既未遭通緝，苟本件非其所為，何以於遇警方查訪
    時會倉皇逃逸﹖矧查被告與被害人戊○○係居住在同巷道（被告住一百巷八弄二
    號，被害人戊○○住一百巷十七弄二號），且又無任何過節，亦據被告陳明在卷
    （見原審卷第二十九頁反面），衡情戊○○應無故意誣陷之理，況被告於案發後
    在八十七年七月十五日十七時三十分許，曾偕同其母親至被害人戊○○之上開住
    處要求被害人戊○○於作證時須稱並非被告所為，亦據戊○○陳明在卷（見警卷
    第六頁反面及原審卷第五十五頁），苟非被告所為，其豈會如此之為﹖至證人劉
    勝重於警訊及偵查時雖證稱被告於案發當天（八十七年七月十五日）凌晨三時三
    十分係到其住處向其借用一萬元，供作結婚之用等語，但查結婚用錢並非急迫之
    需，豈有於凌晨三時許借用之理﹖足見其上開證詞顯係迴護被告之詞，並不足取
    。另被告辯稱被害人戊○○係其表妹乙節，無論是否屬實，均不影響被告罪責之
    成立。綜上所述，足證被告上開所辯顯係飾卸之詞，不足採信，是罪證明確，其
    犯行堪以認定。又被害人戊○○於本院調查時翻異前供，改稱本件之歹徒不像係
    被告等語，核與其前所供不符，應係事後迴護被告之詞，亦不足憑採。又被告於
    八十九年三月十五日雖具狀聲請本院調取被害人戊○○等人之行為電話及呼叫器
    之通聯紀錄，但查距案發時已將近二年，已無法調得該通聯紀錄，且本件事證已
    臻明確，亦無調取之必要。均併此敘明。
二、核被告所為係犯懲治盜匪條例第五條第一項第一款之盜匪罪及刑法第三百零四條
    第一項之強制罪，其於盜匪後係為防止被害人追躡，始犯強制罪，故二罪間具有
    方法、結果關係，應依牽連犯之規定從一重之盜匪罪處斷。至其先後二次犯行，
    犯罪構成要件相同，顯係基於概括之犯意反覆為之，為連續犯，應依法論以一罪
    。至其與另一名不詳姓名之成年人間具有犯意聯絡及行為分擔，均為共同正犯。
    另其曾因犯竊盜罪經臺灣彰化地方法院判處有期徒刑四月確定，於八十四年六月
    六日執行完畢，有本院被告全國前案紀錄表足按，其於五年之內再犯本件之罪，
    為累犯，除法定刑為無期徒刑部分依法不得加重外，餘應依法加重其刑。另強制
    罪部分雖未經起訴，但因與起訴部分係屬具有牽連關係之裁判上一罪，為起訴效
    力所及，本院自應併予審判。原審予以論罪科刑，固非無見，惟查原審就強制罪
    部分事實欄雖已敘及，但理由欄未予論罪，容有可議。被告上訴意旨仍執前詞，
    否認犯罪，雖無理由，但原判決既有上述可議之處，應由本院將原判決予以撤銷
    改判。爰審酌被告之品行不佳（曾有犯罪前科，已如前述）及其犯罪之動機、目
   的、手段、所生之危害及犯後否認態度等一切情狀，量處如主文第二項所示之刑
    ，以示懲儆。又被告犯罪持用之尖刀一把因並無證據證明係屬被告所有，且未扣
    案，為免將來執行困難，故不予宣告沒收。另被告盜匪所得如附表所示之財物，
    除被害人戊○○所有之身分證業已寄還戊○○外（見本院卷第六十四頁），其餘
    物品並不能證明已費失或滅失，故均應依法分別諭知發還各該被害人。
三、據上論斷，應依刑事訴訟法第三百六十九條第一項前段、第三百六十四條、第二
    百九十九條第一項前段，懲治盜匪條例第五條第一項第一款、第七條第一項、第
    八條，刑法第三百零四條第一項、第二十八條、第五十六條、第五十五條、第四
    十七條，罰金罰鍰提高標準條例第一條前段，判決如主文。
本案經檢察官甲○○到庭執行職務。
中      華      民      國    八十九     年      七       月    三十一  日
                                  臺灣高等法院臺中分院刑事第八庭
                                        審判長法  官  羅  得  村
                                              法  官  林  輝  煌
                                              法  官  劉  榮  服
右正本證明與原本無異。
如不服本判決應於收受送達後十日內向本院提出上訴書狀，其未述上訴之理由者並
得於提起上訴後十日內向本院補提理由書（均須按他造當事人之人數附繕本）。
                                              書記官  林  玉  惠
中      華      民      國    八十九     年      八       月     二     日
附錄條文：
懲治盜匪條例第五條
有左列行為之一者，處無期徒刑或七年以期徒刑：
一、意圖為自己或第三人不法所有，以強暴、脅迫、藥劑、催眠術或他法，致使不能
    抗拒，而取他人之物或使其交付者。
二、發掘墳墓而盜取殮物者。
三、藏匿或包疪盜匪者。
前項第一款之未遂犯罰之。
預備犯第一項第一款之罪者，處一年以下有期徒刑。
附表
┌──┬─────┬──────────────────────────┐
│編號│  被害人  │ 盜匪所得財物                                       │
├──┼─────┼──────────────────────────┤
│ (一) │ 戊○○   │ 黑色皮包一只，內有現金新台幣（下同）一千九百元、健 │
│    │          │ 保卡一枚、身分證一枚（嗣後為田中分局尋獲，寄還劉雅 │
│    │          │ 玲）、呼叫器一個。                                 │
├──┼─────┼──────────────────────────┤
│ (二) │ 乙○○   │ 黑色皮包一只，內有現金一萬一千元、郵局提款卡一枚、 │
│    │          │ 身分證一枚、汽車駕照一枚、機車駕照一枚、健保卡一枚 │
│    │          │ 、呼叫器一個。                                     │
├──┼─────┼──────────────────────────┤
│ (三) │ 己○○   │ 藍色皮包一只，內有身分證一枚、駕照一枚、藍色呼叫器 │
│    │          │ 一個、行動電話電池一個、行車執照一枚。             │
├──┼─────┼──────────────────────────┤
│ (四) │ 丙○○   │ 藍色皮包一只，內有健保卡一枚、郵局提款卡一枚、行動 │
│    │          │ 電話一支、呼叫器一個。                             │
└──┴─────┴──────────────────────────┘
                                                                        Ｉ


司法院資訊處製作；財團法人民間司法改革基金會備份。
